臺灣高雄地方法院民事裁定
110年度消債更字第80號
聲  請  人  蔡政倫
0000000000000000

0000000000000000

上列當事人因消費者債務清理事件聲請更生，本院裁定如下：
    主  文
聲請人蔡政倫(原名:蔡建明)自中華民國一一○年六月二十三日下
午四時起開始更生程序。
命司法事務官進行本件更生程序。
    理  由
一、聲請意旨略以：伊有不能清償債務情事，前依消費者債務清
    理條例（下稱消債條例）規定，向本院聲請調解債務清償方
    案，惟調解不成立。伊又未經法院裁定開始清算程序或宣告
    破產，爰聲請更生等語。
二、按債務人不能清償債務或有不能清償之虞者，得依本條例所
    定更生或清算程序，清理其債務；債務人無擔保或無優先權
    之本金及利息債務總額未逾新臺幣（下同）12,000,000元者
    ，於法院裁定開始清算程序或宣告破產前，得向法院聲請更
    生；法院開始更生程序之裁定，應載明其年、月、日、時，
    並即時發生效力；法院開始更生或清算程序後，得命司法事
    務官進行更生或清算程序，必要時得選任律師、會計師或其
    他適當之自然人或法人1人為監督人或管理人，消債條例第3
    條、第16條第1項、第42條第1項、第45條第1項分別定有明
    文。
三、經查：
  (一)聲請人前於民國110年2月4日提出債權人清冊，向本院聲
      請調解債務清償方案，經本院110年度司消債調字第66號
      受理，於110年3月3日調解不成立，聲請人再於110年3月1
      2日具狀聲請更生等情，業經本院調閱上開調解卷宗核閱
      無訛，並有調解程序筆錄可參【見本院110年度司消債調
      字第66號卷（下稱調卷）第92頁】，依消費者債務清理條
      例施行細則第44條之3規定，聲請人於前置調解不成立後
      聲請更生，應屬合法。
  (二)聲請人於107年度至109年度申報所得均為新臺幣（下同）
      0元，名下無財產；又聲請人有國泰人壽保單2張（保單號
      碼：0000000000號、0000000000號），惟聲請人為被保險
      人，均非要保人；至南山人壽保單部分，有保單2張（保
      單號碼：Z000000000號、Z000000000號）均有效持續繳費
      中，解約金各1,637元、995元合計2,632元（前於108年7
      月25日領取12,650元理賠給付）；至新光人壽保單部分，
      有1張（保單號碼0000000000號）已於109年12月14日由保
      戶主動解約，受款人即聲請人受領實際解約金25,481元，
      另1張保單（保單號碼ATC0000000號）於109年12月15日要
      保人由聲請人變更為其母蔡王阿梅，解約金試算68,076元
      （前於108年10月2日及109年10月2日由受款人蔡王阿梅受
      領生存保險金各15,000元），是該保單是否應納入債務人
      財產之列，則留待清算程序再為處理，附此敘明之；又聲
      請人自108年1月至11月任職臨時打雜小工，依所提出收入
      切結書，平均每月收入約18,000元【計算式：(20,000＋16
      ,000+18,000+19,000+17,000+18,000+20,000+18,000+16,
      000+18,000+18,000)÷11＝18,000】，另於108年12月20日
      到職任鞋棧鞋坊員工，108年12月迄至110年4月平均每月
      實領薪資約16,853元【計算式：(7,200+18,900+18,750+2
      0,400+19,950+20,550+20,250+20,400+20,250+20,400+20
      ,250+20,400＋20,250＋21,600+18,400+19,200+20,000＝327
      ,150）÷17≒19,244（本裁定計算方式均採元以下4捨5入）
      】，聲請人於83年3月4日已退出勞保，現未領取任何補助
      等情，有財政部高雄國稅局107年至108年綜合所得稅各類
      所得資料清單及財產歸屬資料清單(調卷第11頁至第13頁)
      、109年稅務電子閘門財產所得調件明細表【見本院110年
      度消債更字第80號卷（下稱卷）第76頁】、財產及收入狀
      況說明書（卷第3頁）、債權人清冊（卷第25至26頁）、
      戶籍謄本（調卷第14頁）、勞工保險被保險人投保資料表
      （調卷第10頁至10頁背面）、個人商業保險查詢結果表（
      卷第48頁）、財團法人金融聯合徵信中心前置協商專用債
      權人清冊（調卷第5至7頁）、信用報告（調卷第8至9頁）
      、社會補助查詢（卷第17至19頁）、高雄市政府都市發展
      局函（卷第20頁）、勞動部勞工保險局函（卷第21頁）、
      勞動部勞動力發展署高屏澎東分署函（卷第22頁）、鞋棧
      鞋坊回覆函（卷第23頁）、聲請人陳報狀(卷第24頁)、收
      入切結書(卷第83頁)、鞋棧鞋坊薪資明細表(卷第84頁)、
      在職證明書(卷第30頁)、國泰人壽保險單及保險契約基本
      要項暨保單帳戶價值一覽表（卷第32至36頁）、南山人壽
      保險單及保險費繳納證明書暨保單價值準備金/保單帳戶
      價值一覽表暨解約金一覽表(卷37至46頁)、南山人壽保險
      股份有限公司函(卷第87至89頁)、新光人壽保險股份有限
      公司函(卷第79至80、90至91頁)等附卷可證。則在別無其
      他資料可認聲請人有其他收入之情形下，以其主張自109
      年10月起迄今有薪資資料即至110年4月於鞋棧鞋坊平均每
      月收入計20,014元（計算式：(20,250+20,400+20,250+21
      ,600+18,400+19,200+20,000）÷7＝20,014）核算現在償債
      能力之基礎，堪認妥適。
  (三)關於聲請人個人日常必要支出部分，聲請人雖主張自108
      年12月24日開始與父母及胞妹共同租屋居住（父蔡文雄為
      承租人），月租金10,000元，聲請人每月分擔2,500元，
      並提出租賃契約（卷第25至27頁）為憑。惟按債務人必要
      生活費用，以最近一年衛生福利部或直轄市政府所公告當
      地區每人每月最低生活費1.2倍定之，消債條例第64條之2
      第1項定有明文。本院參酌衛福部社會司所公告110年度高
      雄市最低生活費為13,341元，又該最低生活費用之標準，
      係照當地最近1年平均每人消費支出60％，依其基準之家庭
      收支調查報告調查表格式所示有關經常性支出之調查項目
      ，其原即包括利息支出、食品、衣著、房租及水費、電費
      、醫療保健、交通、娛樂、教育等基本生活需求。本院認
      在聲請人並無特殊需求，應以此最低生活費之1.2倍即16,
      009元認係其個人必要生活費用。
  (四)承上，聲請人目前每月收入約20,014元，扣除個人必要支
      出16,009元後，尚餘4,005元。而聲請人目前負債總額為3
      ,852,678元（參債權人清冊、債權人陳報債權狀，卷第25
      至26頁，調卷第7、73、46、49、61、66、75、87、88、9
      3頁，包括：台北富邦銀行、遠東銀行、永豐銀行、玉山
      銀行、台新銀行、安泰銀行、元大資產管理股份有限公司
      、匯誠第一資產管理股份有限公司、匯誠第二資產管理股
      份有限公司），扣除南山人壽保單解約金2,632元後，以
      上開餘額按月攤還結果，至少約須80.1年【計算式：（3,
      852,678－2,632）÷4,005÷12≒80.1】始能清償完畢，應認
      其已不能清償債務。此外，聲請人無擔保或無優先權之債
      務總額未逾1,200萬元，且無消債條例第6條第3項、第8條
      或第46條各款所定駁回更生聲請之事由存在。則聲請人聲
      請更生為有理由，應予准許，爰命司法事務官進行本件更
      生程序。
四、依消債條例第11條第1 項、第45條第1 項、第16條第1 項，
    裁定如主文。
中　　華　　民　　國　 110　　年　　6　　月　　23　　日
              　　民事庭　　  法　官　賴寶合
以上正本係照原本作成。
本裁定不得抗告。
中　　華　　民　　國　 110　　年　　6　　月　　23　　日
  　                          書記官　胡美儀